【裁判字號】    97,台抗,372
【裁判日期】    970612
【裁判案由】    聲請訴訟救助
【裁判全文】
最高法院民事裁定              九十七年度台抗字第三七二號
抗  告  人  甲○○原名陳浿璟.
上列抗告人因與相對人乙○○間聲請訴訟救助事件，對於中華民
國九十七年三月十日台灣高等法院裁定（九十七年度聲字第八五
號），提起抗告，本院裁定如下：
    主  文
原裁定廢棄，應由台灣高等法院更為裁定。
    理  由
本件原法院以：抗告人聲請訴訟救助，未據提出能即時調查之證
據，以釋明其無資力支出訴訟費用之主張為真實，僅引用法律扶
助法第六十二規定，其聲請已屬無從准許。再者，聲請人於附帶
民事訴訟起訴狀主張其就讀國立台灣大學生化研究所博士班，在
就讀前每個月薪資有新台幣（下同）四萬五千元，博士學位獲得
後薪資絕不止於此，就讀博士班期間每月有二萬八千元獎學金補
助，益見抗告人非無資力支出訴訟費用等詞，因以裁定駁回抗告
人訴訟救助之聲請。
按當事人無資力支出訴訟費用者，法院應依聲請以裁定准予訴訟
救助；法院認定前項無資力時，應斟酌當事人及其共同生活親屬
基本生活之需要，民事訴訟法第一百零七條定有明文。又經法律
扶助會分會准予法律扶助之無資力者，其於訴訟程序中，向法院
聲請訴訟救助時，應准予訴訟救助。但另有不符法律扶助事實之
證明者，不在此限；本法所稱無資力者，係指符合社會救助法之
低收入戶或其每月可處分之收入及可處分之資產低於一定標準者
，前項所稱一定標準之認定辦法，由基金會定之。法律扶助法第
六十二條、第三條分別定有明文。依上開規定，經法律扶助會分
會准予法律扶助之人向法院聲請訴訟救助時，即應推定該聲請人
為無資力人，法院除另有聲請人不符法律扶助法第三條所定無資
力標準之事實之反證外，均應准予訴訟救助。本件抗告人向財團
法人法律扶助基金會台北分會聲請訴訟救助，業經該分會准予訴
訟救助，有審查書及扶助律師接案通知書可稽。原法院並未查明
本件是否另有不符法律扶助事實之證明，徒依抗告人於起訴狀中
所請求之主張，遽謂抗告人非無資力支出訴訟費用，而以裁定駁
回抗告人之聲請，尚嫌率斷。抗告意旨，指摘原裁定不當，非無
理由。而抗告人有無不符法律扶助之事實，未經原法院詳為調查
。爰廢棄由原法院更為適法之裁定。
據上論結，本件抗告為有理由。依民事訴訟法第四百九十五條之
一第二項、第四百七十七條第一項、第四百七十八條第二項，裁
定如主文。
中    華    民    國  九十七  年    六    月   十二   日
                      最高法院民事第六庭
                          審判長法官  朱  建  男
                                法官  顏  南  全
                                法官  林  大  洋
                                法官  鄭  傑  夫
                                法官  蘇  清  恭
      本件正本證明與原本無異
                                      書  記  官
中    華    民    國  九十七  年    六    月  二十四  日
                                                    Ｒ


司法院資訊處製作；財團法人民間司法改革基金會備份。
